臺灣板橋地方法院刑事判決　　　　　　　 96年度易字第543號
公　訴　人　臺灣板橋地方法院檢察署檢察官
被　　　告　乙○○
上列被告因詐欺案件，經檢察官提起公訴（九十五年度偵字第二
０七五一號），本院判決如下：
    主    文
乙○○幫助意圖為自己不法之所有，以詐術使人將本人之物交付
，處有期徒刑伍月，如易科罰金，以銀元佰元折算壹日。
    犯罪事實
一、乙○○明知一般人無故取得與己無特殊情誼之他人金融帳戶
    使用，常與財產犯罪之需要密切相關，而可預見向他人收集
    金融帳戶使用者，可能係將該帳戶作為自己或提供他人實行
    詐欺取財犯罪之用，竟基於縱幫助他人遂行詐欺取財犯罪亦
    不違背本意之不確定故意，先於民國九十五年四月十日，前
    往址設桃園縣八德市○○路五八一號八德高城郵局，就其原
    開設之局號0000000號、帳號0000000號新莊
    郵局帳戶，申請使用電話語音服務系統後，旋在不詳地點，
    將該帳戶存摺及提款卡併同密碼，均交予真實姓名年籍不詳
    人士使用。嗣該名不詳人士基於意圖為自己不法所有之詐欺
    取財犯意，於九十五年四月十八日下午五時四十五分許，撥
    打電話予甲○○○，自稱係任職於楊善科技有限公司之「陳
    秀梅」，並對甲○○○佯稱渠參加前開公司之抽獎活動，抽
    中現金新臺幣（下同）一百萬元，惟須先自付四十萬元，始
    能得到該筆獎項云云，致甲○○○誤信為真，遂於同年月二
    十五日中午十二時四十九分許，至址設臺北縣永和巿中正路
    九十一號永和中正路郵局，臨櫃匯款十萬元至乙○○開設之
    上揭新莊郵局帳戶內，又於同年日二十八日某時許，至址設
    臺北縣永和巿福和路二九五號上海商業儲蓄銀行永和分行，
    臨櫃匯款六十八萬元至李錦年（未據起訴）開設之局號00
    00000號、帳號0000000號基隆中山郵局帳戶內
    。嗣甲○○○發覺始終無法獲得中獎款項，始知受騙。
二、案經臺北縣政府警察局中和分局報請臺灣板橋地方法院檢察
    署檢察官偵查起訴。
    理    由
一、被告以外之人於審判外之言詞或書面陳述，除法律有規定者
    外，不得作為證據。次按被告以外之人於審判外向檢察官所
    為之陳述，除顯有不可信之情況者外，得為證據。被告以外
    之人於審判外之陳述，經當事人於審判程序同意作為證據，
    法院審酌該言詞陳述或書面陳述作成時之情況，認為適當者
    ，亦得為證據。當事人、代理人或辯護人於法院調查證據時
    ，知有第一百五十九條第一項不得為證據之情形，而未於言
    詞辯論終結前聲明異議者，視為有前項之同意，刑事訴訟法
    第一百五十九條第一項、第一百五十九條之一第二項及第一
    百五十九條之五分別定有明文。查本案以下所引證據，均未
    據被告乙○○否認其證據能力，且未於本案言詞辯論終結前
    聲明異議，而證人陳淑蕾亦於偵查中經檢察官告知具結之義
    務及偽證之處罰後具結作證，則本院審酌前開證據核無違法
    取證或證明力顯然過低之情事，依各該陳述作成時之狀況，
    並無不適當或顯不可信之情形，自均得為證據，合先敘明。
二、訊據被告固坦承曾開設上揭新莊郵局帳戶一節不諱，惟矢口
    否認有何幫助詐欺取財犯行，辯稱：伊與太太吵架，因而離
    家外出工作，伊辦好帳戶存摺及提款卡後就放在機車置物箱
    內，並將密碼寫在紙上跟存摺放在一起，直到伊太太跟伊說
    伊其他帳戶遭凍結，伊才知道存摺及提款卡均遺失云云。經
    查：
  (一)被告開設之局號0000000號、帳號0000000號
    新莊郵局帳戶，確遭不詳人士用以詐騙被害人甲○○○匯入
    款項之事實，業據被害人甲○○○於警詢時指述渠遭詐騙經
    過綦詳（見臺灣板橋地方法院檢察署九十五年度偵字第二０
    七五一號偵查卷第七頁至第八頁），並有郵政國內匯款執據
    、上海商業儲蓄銀行匯出匯款申請書、中華郵政股份有限公
    司三重郵局九十五年十一月二十三日營字第０九五五００二
    七一七號函附之客戶歷史交易清單各一件附卷可稽（見同上
    偵查卷第九頁至第十頁及第二二頁至第二四頁），洵堪認定
    。
  (二)惟被告辯稱：伊開設之上揭新莊郵局帳戶存摺及提款卡併同
    密碼，均放在機車置物箱內遭竊云云。然而，該新莊郵局帳
    戶存摺及提款卡原均由被告之妻陳淑蕾保管使用，此為被告
    所不否認，並經證人陳淑蕾於偵查中證述屬實（見同上偵查
    卷第三九頁），則被告倘有使用該帳戶之必要，何以不向陳
    淑蕾索討存摺及提款卡，反而逕至郵局謊報遺失而申請補發
    ？已與常情有悖。再參以被告於九十五年四月十日，親自前
    往八德高城郵局，就前開新莊郵局帳戶，申請使用電話語音
    服務系統，此經上揭中華郵政股份有限公司三重郵局函文說
    明在卷（見同上偵查卷第四四頁），惟其對於何以需要申請
    使用電話語音服務系統一節，則支吾不答（見本院九十六年
    四月十日準備程序筆錄），顯有可疑；復觀諸前開新莊郵局
    帳戶之客戶歷史交易清單，該帳戶自九十五年四月十日起，
    即有多筆款項匯入後旋遭轉出或提領一空之紀錄，核與一般
    詐騙集團詐騙被害人匯款之情節相符，顯見該帳戶存摺及提
    款卡確係被告提供予詐騙被害人甲○○○之該名不詳人士使
    用，殆屬無疑；其辯稱：該帳戶存摺及提款卡均係遺失云云
    ，無非事後飾詞圖卸，不足採信。
  (三)又一般於金融機構開設存款帳戶暨請領存摺及提款卡，係針
    對個人身分之社會信用而予以資金流通之經濟活動，具有強
    烈之屬人性格，而金融帳戶為個人理財之工具，申請開設並
    無任何特殊之限制，一般民眾皆得以存入最低開戶金額之方
    式在不同金融機構申請數個存款帳戶使用，乃眾所週知之事
    實，亦為被告所應知，是依一般人之社會經驗，若遇他人不
    自行向金融機構申請存款帳戶，反向他人蒐集金融帳戶使用
    ，乃甚為怪異之事，衡情，提供帳戶者對於該等帳戶是否係
    供合法使用，絕無不起疑心之理。又以今日社會，利用人頭
    帳戶供作詐欺取財犯罪工具，迭有所聞，亦經傳播媒體廣為
    報導，被告對此應無不知之理，自可預見收受其金融機構帳
    戶存摺及提款卡者可能利用其所提供之金融機構帳戶供作詐
    騙他人匯入款項之用，藉由將所得資金存入後再行領出之過
    程，以達到隱瞞資金流向及避免提款行為人身分曝光之目的
    ，而被告未詳究收受其金融機構帳戶存摺及提款卡者取得金
    融機構帳戶存摺及金融卡之用途為何，即貪圖小利，貿然將
    重要且專屬個人之金融機構存摺及金融卡交予他人使用，顯
    有容認他人利用其開設之金融機構存款帳戶作為詐欺取財犯
    罪工具發生之本意。是其確有幫助他人詐欺取財之不確定故
    意，至為灼然。
  (四)綜上，本案事證明確，被告犯行堪以認定，應予依法論罪科
    刑。
三、查被告行為後，刑法部分條文業於九十四年二月二日經總統
    以華總一義字第０九四０００一四九０一號令修正公布，並
    自九十五年七月一日起生效施行（下稱現行刑法）；復參酌
    最高法院九十五年五月二十三日第八次刑事庭會議決議意旨
    ，現行刑法第二條第一項之規定，係規範行為後法律變更所
    生新舊法律比較適用之準據法，於現行刑法施行後，應適用
    現行刑法第二條第一項之規定，為「從舊從輕」之比較；又
    比較時應就罪刑有關之共犯、未遂犯、想像競合犯、牽連犯
    、連續犯、結合犯，以及累犯加重、自首減輕暨其他法定加
    減原因（如身分加減）與加減例等一切情形，綜其全部罪刑
    之結果而為比較。茲就本案新、舊法比較適用之結果分敘如
    下：
  (一)九十五年七月一日現行刑法修正施行前，刑法分則關於罰金
    刑之規定係以銀元為貨幣單位，且依現行罰金罰鍰提高標準
    條例第一條及第四條規定，應按各該具體條文制定或修正之
    時間先後，定其提高之倍數，並依現行法規所定貨幣單位折
    算新臺幣條例第二條規定，銀元以新臺幣元之三倍折算之。
    而刑法施行法於九十五年六月十四日經總統以華總一義字第
    ０九五０００八五一八一號令修正增訂第一條之一條文，該
    條規定：「（第一項）中華民國九十四年一月七日刑法修正
    施行後，刑法分則編所定罰金之貨幣單位為新臺幣。（第二
    項）九十四年一月七日刑法修正時，刑法分則編未修正之條
    文定有罰金者，自九十四年一月七日刑法修正施行後，就其
    所定數額提高為三十倍。但七十二年六月二十六日至九十四
    年一月七日新增或修正之條文，就其所定數額提高為三倍。
    」而刑法前於八十八年四月二十一日經總統以華總一義字第
    八八０００八三九七０號令增訂公布刑法第三百三十九條第
    一項關於詐欺取財罪之處罰規範，乃明訂法定刑為「五年以
    下有期徒刑、拘役或科或併科一千元以下罰金」，此自二十
    四年七月一日施行後即未再予修正。則依刑法施行法第一條
    之一規定，其罰金刑部分於九十五年七月一日刑法修正生效
    施行後，改以新臺幣元為單位，且數額應提高三十倍；此與
    修正前之罰金刑係以銀元為貨幣單位，且適用罰金罰鍰提高
    標準條例之規定應提高十倍，再依現行法規所定貨幣單位折
    算新臺幣條例之規定以新臺幣元之三倍折算之，相較之下，
    就罰金刑之最高數額部分，對被告而言，二者適用結果並無
    不同。惟修正前刑法第三十三條第五款規定：「主刑之種類
    如左：五、罰金：一元以上。」現行刑法第三十三條第五款
    修正為：「主刑之種類如下：五、罰金：新臺幣一千元以上
    ，以百元計算之。」則現行刑法關於罰金刑之最低數額部分
    ，已較修正前之刑法規定提高。是綜合比較修正前、後關於
    刑法第三百三十九條第一項詐欺取財罪法定刑之規定，以修
    正前之刑法規定較有利於被告。
  (二)至被告行為後，刑法第三十條規定固經修正，惟僅係文字用
    語之修改而已，非屬法律之變更，此部分尚無新舊法比較適
    用之問題，附此敘明。
  (三)又被告行為時之刑法第四十一條第一項前段規定：「犯最重
    本刑為五年以下有期徒刑以下之刑之罪，而受六個月以下有
    期徒刑或拘役之宣告，因身體、教育、職業、家庭之關係或
    其他正當事由，執行顯有困難者，得以一元以上三元以下折
    算一日，易科罰金。」依斯時有效施行之罰金罰鍰提高標準
    條例第二條前段規定（業於九十五年五月十七日經總統以華
    總一義字第０九五０００六九七九一號令修正公布刪除，並
    自九十五年七月一日起生效），依刑法第四十一條易科罰金
    者，就其原定數額提高為一百倍折算一日，則被告行為時之
    刑法及罰金罰鍰提高標準條例關於易科罰金折算標準之規定
    ，係以銀元三百元折算一日，經折算為新臺幣後，應以新臺
    幣九百元折算一日。而現行刑法第四十一條第一項前段規定
    ：「犯最重本刑為五年以下有期徒刑以下之刑之罪，而受六
    個月以下有期徒刑或拘役之宣告者，得以新臺幣一千元、二
    千元或三千元折算一日，易科罰金。」比較修正前、後關於
    易科罰金折算標準之規定，以修正前刑法第四十一條第一項
    前段及修正前罰金罰鍰提高標準條例第二條前段規定，較有
    利於被告。
  (四)綜上，經整體比較全部罪刑之結果，以九十五年七月一日生
    效施行前之刑法規定，較有利於被告，是依現行刑法第二條
    第一項前段規定，自應一體適用被告行為時之法律即修正前
    之刑法規定。
四、查被告交付其開設之新莊郵局帳戶存摺及提款卡併同密碼予
    真實姓名年籍不詳人士用以詐騙被害人匯入款項，顯係基於
    幫助該名不詳人士詐欺取財之犯意，且其並未參與前開詐欺
    取財犯行之構成要件行為，核其所為，係幫助犯刑法第三百
    三十九條第一項之詐欺取財罪。被告幫助他人犯前開罪名，
    爰依刑法第三十條第二項規定按正犯之刑減輕之。爰審酌被
    告無犯罪前科，有臺灣高等法院被告前案紀錄表一件在卷足
    憑，平日素行原稱良好，卻提供帳戶供不法犯罪行為人使用
    ，所為已影響社會正常交易安全，增加被害人尋求救濟之困
    難，並使犯罪之追查趨於複雜，危害非輕，兼衡其犯罪動機
    、目的、手段、生活狀況、智識程度（高中畢業）等一切情
    狀，量處如主文所示之刑，並諭知易科罰金之折算標準，以
    資懲儆。
據上論斷，應依刑事訴訟法第二百九十九條第一項前段，刑法第
二條第一項前段、第三百三十九條第一項、第三十條，修正前刑
法第四十一條第一項前段，罰金罰鍰提高標準條例第一條前段，
修正前罰金罰鍰提高標準條例第二條，判決如主文。
本案經檢察官張瑞娟到庭執行職務。
中　　華　　民　　國　　96　　年　　5 　　月　　31　　日
                  刑事第七庭審判長法　官  胡　堅　勤
                                  法　官　李　君　豪
                                  法　官　王　瑜　玲
上列正本證明與原本無異。
如不服本判決，應於判決送達後10日內向本院提出上訴狀（應附
繕本），上訴於臺灣高等法院。
中　　華　　民　　國　　96　　年　　5 　　月　　31　　日
                                  書記官  陳  香  君
附錄本案論罪科刑法條全文：
中華民國刑法第三百三十九條
（普通詐欺罪）
意圖為自己或第三人不法之所有，以詐術使人將本人或第三人之
物交付者，處五年以下有期徒刑、拘役或科或併科一千元以下罰
金。
以前項方法得財產上不法之利益或使第三人得之者，亦同。
前二項之未遂犯罰之。
